【裁判字號】    97,交聲更,2
【裁判日期】    970321
【裁判案由】    違反道路交通管理處罰條例聲明異議
【裁判全文】
臺灣桃園地方法院交通事件裁定         97年度交聲更字第2號
原處分機關  交通部公路總局新竹區監理所桃園監理站
異  議  人
即受處分人  甲○○
上列異議人因違反道路交通管理處罰條例案件，不服交通部公路
總局新竹區監理所桃園監理站中華民國95年3 月14日桃監裁字第
裁52-AC0000000號違反道路交通管理事件裁決書所為之處分，聲
明異議，本院於96年11月30日以96年度交聲字第490 號裁定後，
異議人不服提起抗告，經臺灣高等法院於96年12月31日以96年度
交抗字第1071號裁定撤銷後發回本院，更為裁定如下：
    主  文
異議駁回。
    理  由
一、異議意旨略以：異議人即受處分人甲○○於民國94年9 月15
    日，駕駛車號7596-HC 號自用小客車，有超速違規之事實，
    經原處分機關交通部公路總局新竹區監理所桃園監理站於95
    年3 月14日以桃監裁字第裁52-AC0000000號裁決書，裁處罰
    鍰新臺幣（下同）2,400元，並自95年4月29日起易處吊銷並
    逕行註銷駕照，惟異議人之戶籍地址平時家人外出工作，致
    未收受前開裁決書，而遭原處分機關易處吊銷並逕行駕駛執
    照，衡情若捨罰鍰2,400 元不為，卻選擇註銷駕照，確非常
    態，不符比例原則，復原處分機關以一次裁罰易處吊銷並逕
    行駕駛執照，剝奪異議人之救濟管道，為此，爰依法聲明異
    議，請求撤銷原處分。
二、按受處分人，不服道路交通管理處罰條例第8 條主管機關所
    為之處罰，得於接到裁決書之翌日起20日內，向管轄地方法
    院聲明異議，同條例第87條第1 項定有明文。次按依前開規
    定聲明異議之期間，自裁決送達之翌日起算，並得依法扣除
    在途期間及聲請回復原狀；交通法庭認聲明異議不合法律上
    之程式或其異議權已經喪失者，應以裁定駁回之，但其不合
    法律上之程式可補正者，應先定期命為補正，逾期不補正者
    ，即予駁回，道路交通案件處理辦法第12條、第18條訂有明
    文。另按送達由行政機關自行或交由郵政機關送達；送達，
    於應受送達人之住居所、事務所或營業所為之；於應送達處
    所不獲會晤應受送達人時，得將文書付與有辨別事理能力之
    同居人、受僱人或應送達處所之接收郵件人員；送達，不能
    依前2 條規定為之者，得將文書寄存送達地之地方自治或警
    察機關，並作送達通知書兩份，一份黏貼於應受送達人住居
    所、事務所、營業所或其就業處所門首，另一份交由鄰居轉
    交或置於該送達處所信箱或其他適當位置，以為送達，此為
    行政程序法第68條、第72條第1項前段、第73條第1項、第74
    條第1 項所明定。復按處理違反道路交通管理事件，有關文
    書送達之程序，依行政程序法之規定，違反道路交通管理事
    件統一裁罰基準及處理細則第5條亦訂有明文。
三、經查：原處分機關認異議人有違反道路交通管理處罰條例第
    40條第1項超速駕駛情事，而於95年3月14日以桃監裁字第裁
    52-AC0000000號裁決書，裁處異議人罰鍰2,400 元，嗣前開
    裁決書經以郵務送達，因未晤異議人或其同居人等人，而於
    同年月20日寄存送達於異議人戶籍之住所地等情，有前開裁
    決書、送達證書及全戶戶籍資料查詢結果表各1 紙在卷可稽
    。準此，異議人若不服上揭處罰，自應於前開裁決書寄存送
    達生效之翌起20日併計1日之在途期間內，亦即應於95年4月
    20日以前聲明異議，然異議人遲至96年8月3日始具以書狀向
    原處分機關聲明異議，此有其「刑事聲明異議狀」上之原處
    分機關收狀戳章可參，足徵異議人之聲明異議顯已逾越前開
    聲明異議之20日不變期間，而屬不可補正之事項，其異議權
    業已喪失無訛。揆諸上揭說明，本件聲明異議於法未合，應
    予駁回。
四、另異議人指陳原處分機關自95年4 月29日起之易處吊銷並逕
    行註銷駕照部分，惟異議人就此部分之異議權業已尚失乙節
    ，如前所述；復且，裁決書之送達，旨在通知抗告人其違規
    事實及處罰，而本件異議人經送達前開裁決書後，未按時繳
    交罰鍰或依法申訴，換言之，前開裁決書送達早已達成預定
    之通知效果，對異議人所謂之救濟權已有相當保障，並無任
    何侵害可言，僅其對此輕率以對甚或置之不理而已，自難期
    異議人嗣於收受吊扣駕照甚至吊銷駕照處分書之送達時，能
    逕行繳送駕照而予執行裁罰；況且，一旦監理機關做成易處
    吊扣駕照甚至易處吊銷駕照等處分時，該處分現時對外生效
    ，根本無法再繳納罰鍰結案，由事實面而言，除非上開處分
    之作成過程有所瑕疵（例如異議人確已繳納罰鍰，或在限期
    前做成處分等），否則僅餘繳送駕照一途，殊難想像異議人
    得再從實體上抗辯其有無違規事由，而上開易處吊銷、吊扣
    駕照處分之可能瑕疵，究竟甚少，亦非無救濟方法（行政程
    序法第117 條規定參照），相較於監理機關為此需分次裁決
    所付出之公益成本而言，此種保護方式未免過厚，而到底一
    次或分次通知，僅屬執行問題，應不需待修法而後行，準此
    ，抗告人所謂本案之裁決應分次通知，始符合正當法律原則
    云云，亦無可取，併此敘明。
五、至異議人併就原處分機關於96年7月5日以桃監裁字第裁52-D
    B0000000號裁決書，因異議人有駕車行經有燈光號誌之交岔
    路口闖紅燈及未領有駕駛執照駕駛小型車違規情事，依道路
    交通管理處罰條例第21條第1項第1款、第53條第1項第1款、
    第63條第1項第3款之規定，裁處異議人罰鍰各8,400元、2,7
    00元，並計違規點數3 點部分；業經本院於96年11月30日以
    96年度交聲字第735 號異議駁回，復經臺灣高等法院於96年
    12月26日以96年度交抗字第1072號抗告駁回確定等情，有前
    開裁定書暨臺灣高等法院被告前案紀錄表各1 份在卷可按，
    核無臺灣高等法院發回意旨所指已受請求事項漏未審理情形
    ，附此敘明。
據上論斷，應依道路交通管理處罰條例第87條第2 項，道路交通
案件處理辦法第18條前段，裁定如主文。
中    華    民    國    97    年    3     月    21    日
                  交通法庭      法  官  黃翊哲
以上正本證明與原本無異。
如不服本裁定，應於裁定送達後5 日內，以書狀敘述理由（須附
繕本），向本院提出抗告。
                                書記官  劉霜潔
中    華    民    國    97    年    3     月    21    日


司法院資訊處製作；財團法人民間司法改革基金會備份。
